【裁判字號】    95,再,10
【裁判日期】    951229
【裁判案由】    稅捐稽徵法
【裁判全文】
臺北高等行政法院判決
                                     95年度再字第00010號
再審  原告  美億工程有限公司
代  表  人  甲○○
再審  被告  財政部臺灣省北區國稅局
代  表  人  凌忠嫄（局長）
上列當事人間因稅捐稽徵法事件，再審原告對最高行政法院中華
民國93年3 月18日93年度判字第289 號判決提起再審之訴，經最
高行政法院就依行政訴訟法第273 條第1 項第14款提起再審之訴
部分，以94年12月29日94年度裁字第2853號裁定移送本院，本院
判決如下：
    主  文
再審之訴駁回。
再審訴訟費用由再審原告負擔。
    事  實
一、事實概要：
    再審原告於80年7年25日至81年12月31日發包工程，支付價
    款新台幣（下同）33,997,334元，未依所得稅法第21條暨稅
    捐稽徵機關管理營利事業會計帳簿憑證辦法第21條之規定取
    得實際交易對象開立之憑證，經再審被告於84年間查獲，依
    稅捐稽徵法第44條規定處百分之五罰鍰1,699,866元。再審
    原告不服，申請復查，未獲變更，提起訴願，亦遭駁回，遂
    向本院提起行政訴訟，經本院以91年11月27日90年度訴字第
    2914號判決「原告之訴駁回」，再審原告不服，提起上訴，
    經最高行政法院以93年3月18日93年度判字第289號判決（下
    稱原確定判決）「上訴駁回」，而告確定。嗣再審原告以上
    開最高行政法院確定判決具有行政訴訟法第273條第1項第14
    款之情形，向最高行政法院提起再審之訴，經該院以94年12
    月29日94年度裁字第2853號裁定「本件移送臺北高等行政法
    院」。
二、兩造聲明：
    (一)再審原告聲明：
      1.最高行政法院93年3 月18日93年度判字第289 號判決廢棄
        。
      2.再審及前審訴訟費用由再審被告負擔。
    (二)再審被告聲明：
      1.駁回再審原告之訴。
      2.再審訴訟費用由再審原告負擔。
三、兩造爭點：
    原確定判決是否有行政訴訟法第273 條第1 項第14款之再審
    事由？
四、兩造陳述：
    (一)再審原告主張：
      1.行政處分是否合法送達而發生效力，屬法院依職權應調
        查之事項，法院自應就卷附之資料詳為調查，並判斷原
        處分是否已合法送達，今原審法院就課稅處分未合法送
        達之事實未予斟酌判斷，未將原處分及訴願決定予以撤
        銷，並駁回再審原告之訴，則原確定判決就前訴訟程序
        業已存在之證據資料未予斟酌，導致判決出現違誤，自
        有行政訴訟法第273 條第1 項第14款就足以影響於判決
        之重要證物漏未審酌之違法。
      2.再者，若是公司法人之送達，參酌法務部行政執行處所
        謂不合法送達之原因中若是郵局雙掛號回執所載「公司
        法人繳款書送達，不僅在送達回證中應蓋有公司章，同
        時亦要蓋有負賣人章，因係因公司為法人，無法自行收
        受文書，是需由自然人代為之，始屬合法」「對於法人
        送達，缺自然人（如公司負責人、受僱人）等簽章，無
        法完成送達之法律行為」，故而縱認再審被告曾有郵寄
        送達，則上述回證中是否有再審原告之公司印章及公司
        負責人甲○○或其他公司受僱人之私章，亦屬法院應依
        職權調查之事項，原審法院自應就卷附之資料詳為調查
        ，詎原審法院未依職權調查上述回證中是否有再審原告
        之公司印章及公司負責人甲○○之私章，原審判決亦有
        行政訴訟法第273條第1項第14款就足以影響於判決之重
        要證據漏未審酌之違法，為此爰於30日之不變期間內提
        起再審之訴云云。
      3.提出法務部行政執行處函、93年度稅捐文書送達作業講
        習會講義節錄及最高行政法院93年度判字第289號判決
        等件影本為證。
    (二)再審被告主張：
      本件再審原告之罰鍰處分之繳款書，經再審被告所屬臺北
      縣分局於84年12月16日送達再審原告，送達地址為臺北縣
      板橋市○○街6巷55號1樓，且再審原告於復查申請書上亦
      載有「附件一：原罰鍰繳款書乙份」字樣，足見再審原告
      於85年2月2日提出復查申請前確已收到該繳款書，至為明
      確；又罰鍰繳款書之送達情形，再審原告前於復查、訴願
      、再訴願及行政訴訟時均未提出異議，是再審原告提出之
      再審理由，要難符合行政訴訟法第273條第1項第14款規定
      之要件等語。
    理  由
一、本件再審原告提起再審之訴時，再審被告之法定代理人為許
    虞哲，嗣變更為凌忠嫄，並經凌忠嫄聲明承受訴訟，有其提
    出之聲明承受訴訟狀等件附卷可稽，核無不合，應予准許。
二、按有左列各款情形之一者，得以再審之訴對於確定終局判決
    聲明不服。但當事人已依上訴主張其事由或知其事由而不為
    主張者，不在此限：十四、原判決就足以影響於判決之重要
    證物漏未斟酌者；對於最高行政法院之判決，本於第273 條
    第1 項第9 款至第14款事由聲明不服者，雖有前2 項之情形
    ，仍專屬原高等行政法院管轄，行政訴訟法第273 條第1 項
    第14款及第275 條第3 項各定有明文。是依上開規定，本件
    再審之訴，應專屬本院管轄，合先敘明。又按再審之訴顯無
    再審理由者，得不經言詞辯論，以判決駁回之，行政訴訟法
    第278 條第2 項亦定有明文。
三、再審原告主張本件原確定判決對於系爭罰鍰處分之繳款書，
    未依職權調查其未合法送達之事證，有行政訴訟法第273 條
    第1 項第14款之事由云云，惟其主張為再審被告所否認。再
    審被告則稱再審原告於復查申請書上亦載有「附件一：原罰
    鍰繳款書乙份」字樣，足見再審原告於85年2 月2 日提出復
    查申請前確已收到該繳款書，且再審原告前於復查、訴願、
    再訴願及行政訴訟時均未提出異議等語，資為爭議。
四、按行政訴訟法第273條第1項第14款所謂「足以影響於判決之
    重要證物漏未斟酌者」，係者前訴訟程序事實審之言詞辯論
    終結前已存在之證物，因當事人不知有此證物，致未經斟酌
    ，現始知之，且經斟酌足以影響於判決結果者而言。本件再
    審原告雖主張原審法院就課稅處分未合法送達之事實未予斟
    酌判斷，而未將原處分及訴願決定予以撤銷，並駁回再審原
    告之訴，則原確定判決就前訴訟程序業已存在之證據資料未
    予斟酌云云。惟查，本件再審原告之罰鍰處分之繳款書，經
    再審被告所屬臺北縣分局於84年12月16日送達再審原告，送
    達地址為臺北縣板橋市○○街6 巷55號1 樓，有記錄該繳款
    書送達資料之徵銷明細檔查詢影本附原處分卷可稽；且再審
    原告於85年2 月2 日具狀之復查申請書（85年2 月7 日由再
    審被告收文），其上亦載有「附件一：原罰鍰繳款書乙份」
    之字樣，有該復查申請書影本附原處分卷可證；足見再審原
    告於85年2 月2 日提出復查申請前確已收到該繳款書；又衡
    之本件罰鍰繳款書之送達情形，再審原告前於復查、訴願、
    再訴願及行政訴訟時均未提出異議等情以觀，再審原告提出
    之再審理由，要難符合行政訴訟法第273 條第1 項第14款規
    定之要件。故再審原告提起本件再審之訴，顯無再審理由。
五、綜上所述，原確定判決並無行政訴訟法第273 條第1 項第14
    款之再審事由，再審原告據以提起本件再審之訴，顯無再審
    理由，爰不經言詞辯論，以判決駁回之。
據上論結，本件再審之訴顯無理由，依行政訴訟法第278條第2項
、第98條第3項前段，判決如主文。
中    華    民    國    95    年    12    月   29     日
                       第五庭審判長法  官  張瓊文
                                   法  官  王碧芳
                                   法  官  蕭忠仁
上為正本係照原本作成。
如不服本判決，應於送達後20日內，向本院提出上訴狀並表明上
訴理由，如於本判決宣示後送達前提起上訴者，應於判決送達後
20日內補提上訴理由書（須按他造人數附繕本）。
中    華    民    國    95    年    12    月   29     日
                                   書記官  蕭純純


司法院資訊處製作；財團法人民間司法改革基金會備份。
